【裁判字號】    98,台上,5054
【裁判日期】    980903
【裁判案由】    偽造有價證券
【裁判全文】
最高法院刑事判決            九十八年度台上字第五０五四號
上  訴  人  甲○○
            乙○○
共      同
選任辯護人  江信賢律師
            蔡麗珠律師
上  訴  人  丙○○
上列上訴人等因偽造有價證券案件，不服台灣高等法院台南分院
中華民國九十五年十一月二十二日第二審判決（九十五年度上訴
字第五一四號，起訴案號：台灣台南地方法院檢察署九十四年度
偵字第五一三一＜原判決漏載＞、六八一一號），提起上訴，本
院判決如下：
    主  文
上訴駁回。
    理  由
按刑事訴訟法第三百七十七條規定：上訴於第三審法院，非以判
決違背法令為理由，不得為之。是提起第三審上訴，應以原判決
違背法令為理由，係屬法定要件，如果上訴理由書狀並未依據卷
內訴訟資料，具體指摘原判決不適用何種法則或如何適用不當，
或所指摘原判決違法情事，顯與法律規定得為第三審上訴理由之
違法情形，不相適合時，均應認其上訴為違背法律上之程式，予
以駁回。本件原審經審理結果，認為上訴人甲○○、乙○○、丙
○○共同偽造有價證券即人民幣之犯行均罪證明確，因而撤銷第
一審之科刑判決，改判分別論甲○○、乙○○、丙○○以共同意
圖供行使之用，而偽造有價證券罪，各處有期徒刑肆年陸月、參
年貳月、參年貳月，並為相關從刑之宣告。已詳敘調查、取捨證
據之結果及憑以認定犯罪事實之心證理由。並就上訴人等否認犯
行之供詞及其等所辯各節認非可採，詳加指駁。從形式上觀察，
原判決並無足以影響判決結果之違法情形存在。甲○○、乙○○
上訴意旨略以：(一)、扣案之偽造百元人民幣成品二張，是否為上
訴人等三人所偽造，尚有疑義；又原判決理由稱「已偽造完成尚
未裁切之偽造百元大陸人民幣半成品」，既謂已偽造完成，復謂
屬半成品，難認已該當偽造有價證券罪之構成要件，原判決此部
分認定，亦有違誤。(二)、依甲○○、證人即共同被告丙○○所證
，足認偽造之百元人民幣成品二張，並非上訴人等三人所偽造，
僅係供比對之用，原判決理由先稱上開偽造之人民幣二張為上訴
人等三人偽造之成果，復稱非由其等所偽造，顯有判決理由矛盾
之違法。(三)、依證人即共同被告甲○○於警詢及第一審偵、審中
所述，足證乙○○非自始知悉甲○○、丙○○偽造有價證券之犯
行，嗣後縱有所知悉，而經甲○○單方允以「吃紅」，惟此未獲
乙○○之合意，且原判決於理由內對於乙○○與甲○○、丙○○
間如何具有犯意聯絡及行為分擔等情，未明白認定，有判決理由
不備之違法。又原審對於乙○○參與本件犯行當時，甲○○、丙
○○究竟有無能力印製有價證券等情，攸關上訴人等三人犯行是
否既遂之認定，原審未予詳查即遽予認定，有調查職責未盡及理
由欠備之違誤云云。丙○○上訴意旨略稱：(一)、原判決事實記載
「偽造百元人民幣半成品三萬二千大張（……面額共計八千六百
四十萬元）」（見原判決第三頁最後一列至第四頁第二列），理
由參、四內並說明「百元人民幣半成品八十六萬四千張（四個棧
板）……應依修正前刑法第三十八條第一項第二款宣告沒收……
」，惟主文諭知「扣案……偽造佰元人民幣半成品捌拾陸萬肆仟
大張（共計四個棧板）……均沒收」等情，關於偽造百元人民幣
半成品之數量，原判決認定前後不一，容有違誤。(二)、扣案之驗
鈔用紫外線燈一支，係用以檢驗真鈔有何防偽措施，應屬供偽造
有價證券所用之器械，原判決竟認係甲○○所有供犯罪所用之物
，依修正前刑法第三十八條第一項第二款宣告沒收，有判決適用
法則不當之違法。(三)、本件上訴人等三人印製完成之偽造人民幣
四百零二大張，尚未經裁切，不具百元人民幣之外觀，客觀上不
足使人誤認為真幣，且尚無法供行使之用，原判決遽認上訴人等
三人偽造有價證券行為業經完成，採證認事即有違誤，併有判決
適用法則不當及理由不備之違法等語。惟按：(一)、採證認事，乃
事實審法院之職權，其對證據證明力之判斷，如未違背經驗法則
或論理法則，復已敘述其憑以判斷之心證理由，即不能任意指為
違法。原判決綜核上訴人等三人之部分自白，已判決確定之共同
正犯邱東麟（業經原審判處有期徒刑參年貳月確定）於偵查中結
證共同實行犯罪行為之情節，並參酌卷附之通訊監察譯文及扣案
偽造之人民幣成品、半成品暨所有之工具、原料等，第一審及原
審勘驗扣案偽造人民幣之勘驗筆錄等證據資料，憑以認定上訴人
等三人有共同偽造人民幣犯行之論據，而以上訴人等三人所辯均
為卸責之詞，殊無足取，於理由內依憑調查所得之證據，詳加指
駁；並說明：依第一審及原審勘驗結果，上訴人等三人所偽造之
百元人民幣，已具備通用人民幣真鈔之外觀，並達於相當逼真之
程度。扣案已印製完成之偽造人民幣之成品四百零二大張（每大
張印有二十七小張百元人民幣，面額共計一百零八萬五千四百元
），雖尚未裁切，然人民幣既屬有價證券之一種，且其偽造之程
度相當逼真，（每一單位即每一小張）顯然已具有證券之外觀形
式，而足以使人誤信為真正之人民幣，應認上訴人等三人之偽造
行為已經完成，而屬既遂，上訴人等三人及渠等之辯護人辯稱偽
造人民幣之行為尚未完成云云，自無可採。所為論斷，核無違反
客觀存在之證據法則。上訴意旨任意指摘原判決有理由不備及適
用法則不當之違法云云，自非適法之第三審上訴理由。再原判決
事實已認定上訴人等三人已偽造完成百元人民幣，並扣得上揭「
已印製完成之偽造人民幣之成品四百零二大張（每大張印有二十
七小張百元人民幣，面額共計一百零八萬五千四百元）」，及於
主文諭知沒收，核無不合，至於原判決理由所記載「已偽造完成
尚未裁切之偽造百元大陸人民幣『半成品』」（見原判決第十四
頁第三、四列），其中「半成品」三字固屬贅誤，而有瑕疵，但
尚不足以推翻原判決所認定之事實，是該部分瑕疵不足以影響判
決結果，不得執為適法之第三審上訴理由。(二)、共同正犯之意思
聯絡，原不以數人間直接發生者為限，即有間接之聯絡者，亦包
括在內。原判決以本案雖先由甲○○與大陸當地綽號「李董」之
不詳姓名成年人共謀偽造人民幣，嗣甲○○再先後邀同乙○○、
邱東麟、丙○○加入，仍無礙渠等間共同正犯之成立，因認上訴
人等三人、邱東麟與綽號「李董」者之間，就本件犯行有犯意聯
絡及行為分擔，均係共同正犯，所為論斷，尚無違法。上訴意旨
仍就此爭執，尚非適法之第三審上訴理由。(三)、原判決事實記載
「偽造百元人民幣半成品三萬二千大張（僅印製單面，……，每
一大張計二十七小張，面額共計八千六百四十萬元）」（見原判
決第三頁最後一列至第四頁第二列），此與理由參之四所說明「
百元人民幣半成品八十六萬四千張（四個棧板）……應依修正前
刑法第三十八條第一項第二款宣告沒收……」一致，均已明確認
定及說明該部分百元人民幣半成品係八十六萬四千張。至於原判
決主文所諭知「扣案……偽造佰元人民幣半成品捌拾陸萬肆仟『
大』張（共計四個棧板）……均沒收」，其中「大」字明顯係贅
誤，然此項文字之顯然誤寫，因與全案情節及判決本旨不生影響
，得由原審法院依聲請或本於職權以裁定更正，與判決違背法令
之情形有間，非得執為第三審上訴理由。(四)、原判決援引法務部
調查局民國九十五年八月三日調科貳字第09500350270 號鑑定通
知書及所附鑑定分析表，說明原審將扣案百元人民幣三張（編號
YＺ000000000張、編號YＺ000000000張）送該局鑑定結果，其中
編號均為YＺ000000000張，研判均係偽鈔；編號YZ00000000百元
人民幣，研判係真鈔；並據此說明甲○○所辯上揭人民幣其中一
張係真鈔等詞，應為實情，核其前後說明並無矛盾。至於原判決
所載「惟據此亦可得見被告等所偽造之百元人民幣已達相當逼真
之程度，以致查獲之初以迄原審（指第一審）審理勘驗尚無法辨
識其中真偽，誤認上開扣案百元人民幣三張均屬偽造者」等語（
見原判決第八頁倒數末列至第九頁三列，理由三之(三)），係在說
明未經鑑定前，警員查獲之初迄第一審均誤認上開扣案百元人民
幣三張俱屬偽造，並非認定編號YＺ000000000張偽鈔，亦係上訴
人等三人所偽造；此與原判決理由四之(六)所說明：「……然本件
並未扣得其餘已印製並裁切完成之偽鈔，則被告等人辯稱該扣案
之百元人民幣偽鈔二張，係供比對偽造成果所用，並非渠等所印
製乙節，即非不足採信……」，亦無牴觸。甲○○、乙○○上訴
意旨執此指摘原判決理由矛盾，應有誤會。(五)、依刑法第三十八
條第一項第二款、第三項前段之規定，供犯罪所用之物，以屬於
犯罪行為人者為限，得沒收之。原判決於事實及理由既認定並敘
明扣案之驗鈔用紫外線燈（非供印製偽造人民幣之器具機械）一
支，為甲○○所有供共同犯罪所用之物，則其予以宣告沒收，並
無違法可言。(六)、其餘上訴意旨，經核係置原判決所為明白論斷
於不顧，仍持已為原判決指駁之陳詞再事爭辯，及對於事實審法
院取捨證據與自由判斷證據證明力之職權行使，徒以自己之說詞
，任意指摘，難認已符合首揭法定之第三審上訴要件。其等上訴
均違背法律上之程式，俱應予駁回。
據上論結，應依刑事訴訟法第三百九十五條前段，判決如主文。
中    華    民    國  九十八  年    九    月    三    日
                      最高法院刑事第九庭
                          審判長法官  邵  燕  玲
                                法官  李  伯  道
                                法官  孫  增  同
                                法官  李  英  勇
                                法官  張  春  福
      本件正本證明與原本無異
                                      書  記  官
中    華    民    國  九十八  年    九    月    九    日
                                                      V


司法院資訊處製作；財團法人民間司法改革基金會備份。
